【裁判字號】    90,交上易,757
【裁判日期】    900614
【裁判案由】    過失傷害
【裁判全文】
臺灣高等法院臺南分院刑事判決      九十年度交上易字第七五七號 首股 Ａ
      上  訴  人
      即  被  告  甲  ○  ○
右上訴人因過失傷害案件，不服臺灣嘉義地方法院九十年度交易字第五八號，中華民
國九十年三月二十一日第一審判決（起訴案號：臺灣嘉義地方法院檢察署九十年度偵
字第三九二號）提起上訴，本院判決如左：
      主      文
原判決撤銷。
甲○○因過失傷害人，處拘役貳拾日，如易科罰金，以佰元折算壹日。
      事      實
一、甲○○於民國（下同）八十九年十二月十七日二十一時十分許，駕駛車號Ｎ三─
    七一四Ｏ號自用小客車，沿嘉義市○○路由南向北行駛，途經同路與公明路設有
    閃光黃燈號誌之交岔路口，欲左轉行駛公明路時，理應注意汽車行駛時，駕駛人
    應注意車前狀況，隨時採取必要之安全措施，及汽車行駛至交岔路口，轉彎車應
    讓直行車先行與設有閃光黃燈表示「警告」，車輛應減速接近，注意安全，小心
    通過。而依當時情形，又無不能注意之情事，竟疏於注意，冒然左轉，適有由乙
    ○○所騎乘之ＯＡＴ─一五Ｏ號重型機車，沿嘉義市○○路由對向駛來，亦疏未
    注意在市區內行駛，時速不得超過每小時四十公里，及設有閃光黃燈號誌之該路
    口車輛應減速接近，注意安全，小心通過等規定，乙○○於行駛至該路口時，竟
    未減速接近，冒然以時速五十公里速度行駛，致二車相互撞擊，使乙○○人車倒
    地，並受有左手大拇指骨折之傷害。
二、案經乙○○訴由嘉義市警察局第二分局報請臺灣嘉義地方法院檢察署檢察官偵查
    起訴。
      理      由
一、右揭時、地，上訴人即被告甲○○與被害人乙○○因車禍肇致本事故等事實，業
    據被告甲○○坦承不諱，核與告訴人乙○○指訴之情節相符，而被害人確因本件
    事故，致受有左手大拇指骨折之傷害，有財團法人天主教聖馬爾定醫院所出具之
    診斷證明書一紙附卷可稽，此外，復有道路交通事故調查報告表乙紙及肇事現場
    照片四幀在卷可資佐證，事證已甚明確。復按汽車行駛時，駕駛人應注意車前狀
    況，隨時採取必要之安全措施，及汽車行至交岔路口，轉彎車應讓直行車先行，
    與駕駛人應遵守道路交通標誌、標線、號誌之指示，而閃光黃燈表示「警告」，
    車輛應減速接近，注意安全，小心通過，道路交通安全規則第九十四條第三項、
    第一百零二條第一項第六款、第九十條、道路交通標誌標線號誌設置規則第二百
    十一條第一項第二款，分別定有明文，被告既係駕駛前開小客車，行駛在道路之
    使用者，自應遵守上開規定，而肇事當時係晴天，事發地點道路亦為平坦、無缺
    陷、無障礙之柏油路面，此據被告供承明確，復有現場照片四幀在卷可按，顯見
    被告當時亦無不能注意之情事，其竟應注意能注意而疏未注意肇致本件事故，其
    應負過失罪責甚明。雖然被害人乙○○於右揭時、地，行經肇事路段時，亦疏未
    注意在市區內行駛，時速不得超過每小時四十公里，及設有閃光黃燈號誌之該路
    口車輛應減速接近，注意安全，小心通過等規定，竟以時速五十公里之速度行駛
    至該路口，此據被害人乙○○於警訊時供承明確，復有前開四幀照片足按，有違
    道路交通安全規則第九十三條第一項第一款、第九十條、道路交通標誌標線號誌
    設置規則第二百十一條第一項第二款之規定，同為本件肇事之原因，惟此仍無解
    於被告過失罪責之成立。又被害人乙○○確因本件車禍致受有左手大拇指骨折之
    傷害，已如前述，則被告之過失行為與被害人之傷害間，顯有相當因果關係。是
    本件事證明確，被告過失之犯行堪以認定。
二、核被告甲○○所為，係犯刑法第二百八十四條第一項前段過失傷害罪。原審予以
    論罪科刑，固非無見，惟查：（一）原審量刑時未及審究雙方於上訴後已和解，
    稍有未妥。（二）被害人乙○○係「左手」大拇指骨折，原判決僅載明乙○○大
    拇指骨折，亦稍有疏漏。（三）原判決據上論結欄引用刑法第四十一條（第一項
    前段）時漏未載明係「修正後」，亦稍有疏失。爰審酌被告素行資料之品行、本
    件肇事事故，被害人乙○○與有過失，造成被害人左手大拇指骨折傷害，暨其犯
    後坦承犯行，且已與被害人達成民事和解，賠償被害人前揭所受傷害之損失等一
    切情狀，量處如主文第二項所示之刑。又刑法第四十一條原規定：「犯最重本刑
    為三年以下有期徒刑以下之刑之罪，而受六月以下有期徒刑或拘役之宣告，因身
    體、教育、職業或家庭之關係，執行顯有困難者，得以一元以上三元以下折算壹
    日，易科罰金。」，惟該條文業於九十年一月四日修正為（第一項）：「犯最重
    本刑為五年以下有期徒刑以下之刑之罪，而受六月以下有期徒刑或拘役之宣告，
    因身體、教育、職業或家庭之關係，執行顯有困難者，得以一元以上三元以下折
    算壹日，易科罰金。但確因不執行所宣告之刑，難收矯正之效，或難以維持法秩
    序者，不在此限」，（第二項）：「併合處罰之數罪，均有前項情形，其應執行
    之刑逾六月者，亦同。」，並於九十年一月十日經總統公布施行，本件被告犯罪
    時間係在舊法時期，比較新舊法結果，新法對被告並無不利，自應適用新法諭知
    易科罰金之折算標準，以資適法。
據上論結，應依刑事訴訟法第三百六十九條第一項前段、第三百六十四條、第二百九
十九條第一項前段，刑法第二條第一項前段、第二百八十四條第一項前段、修正後第
四十一條第一項前段，罰金罰鍰提高標準條例第一條前段、第二條，判決如主文。
本案經檢察官羅清溪到庭執行職務。
中    華    民    國      九十      年      六      月        十四      日
                                  臺灣高等法院臺南分院刑事第四庭
                                      審判長法官  陳    義    仲
                                            法官  徐    財    福
                                            法官  蔡    崇    義
右正本證明與原本無異。
不得上訴。
                                      法院書記官  李    育    儒
中    華    民    國      九十      年      六      月        十五      日
附錄本案論罪科刑法條全文：
刑法第二百八十四條第一項：
因過失傷害人者，處六月以下有期徒刑、拘役或五百元以下罰金，致重傷者，處一年
以下有期徒刑、拘役或五百元以下罰金。


司法院資訊處製作；財團法人民間司法改革基金會備份。
